臺灣屏東地方法院刑事判決　　　　　　　　　　　　　　九十年度訴字第六九九號
　　公　訴　人　臺灣屏東地方法院檢察署檢察官
　　被　　　告　乙○○
右列被告因家庭暴力之傷害案件，經檢察官提起公訴（九十一年度偵字第五二四二號
）及移送併辦（九十年度偵字第五五五一號），本院判決如左：
    主  文
乙○○連續傷害直系血親尊親屬之身體，處有期徒刑伍月，如易科罰金，以參佰元折
算壹日，緩刑參年，緩刑期內付保護管束。
    事  實
一、乙○○係甲○○之子，二人間具有家庭暴力防治法第三條第三款所定之家庭成員
    關係。又乙○○於民國八十六年起即罹患「非典型精神病合併強迫症」，時有行
    為容易衝動、判斷力及自我控制能力下降之症狀，須以藥物控制病情，為精神耗
    弱之人。乙○○罹病後即常因煩燥，無法抑制衝動而基於傷害人身體之概括犯意
    ，多次毆打其母甲○○（此部分不能證明受傷，亦未據告訴），甲○○因不堪長
    期遭乙○○毆打，遂向本院聲請核發保護令，由本院於八十九年十月六日依家庭
    暴力防治法第十三條第二項規定，以八十九年度家護字第二六八號民事通常保護
    令裁定令其不得對被害人（指甲○○）實施身體或精神上不法侵害之行為及不得
    直接或間接對被害人為騷擾，有效期間為一年。九十年八月五日中午十二時許，
    乙○○因遭其母甲○○數落，而承上開概括犯意，在屏東縣恆春鎮○○里○○路
    ○段三三四號住處徒手毆打其母甲○○，致其母受有腦震盪及枕骨血腫等傷害。
    嗣於同年月十四日二十三時三十分許，又因父母爭吵及遭其母責罵，難抑情緒激
    動，復在同一處所徒手毆打甲○○，致甲○○受有右肩皮下瘀血一點二Ｘ一點二
    公分之傷害，而連續違反法院所為前述裁定。
二、案經甲○○訴由屏東縣警察局恆春分局報請台灣屏東地方法院檢察署檢察官偵辦
    及移送併辦。
    理  由
一、訊據被告乙○○對於右揭事實坦承不諱，核與告訴人甲○○指訴之情節相符，並
    有驗傷診斷書兩紙及本院民事通常保護令乙份在卷可稽，本件事證明確，被告犯
    行洵堪認定。
二、核被告所為係犯家庭暴力防治法第五十條第一款之違反保護令罪及刑法第二百八
    十條、第二百七十七條第一項之傷害直系血親尊親屬罪。被告先後兩次犯行，時
    間緊接，所犯罪名相同，顯係出於概括犯意反覆為之，為連續犯，爰依刑法第五
    十六條之規定以一罪論，並加重其刑。其一行為同時觸犯上開兩罪，屬想像競合
    ，應從一重之傷害直系血親尊親屬罪處斷。而被告自八十六年中即出現四肢及全
    身僵硬之現象，經醫師長期觀察、治療及評估之結果，確定其患有「非典型精神
    病合併強迫症」，其症狀包括強迫意念、強迫行為、謬誤不合邏輯之推論及衝動
    性，病發或自行停藥時，病情可能加重，行為易衝動，自我控制能力下降，藥物
    治療可以控制病情，穩定症狀。茲有行政院國軍退除役官兵輔導委員會高雄榮民
    總醫院九十年十一月八日（九十）高總精字第九○○九七二三號函在卷可憑。復
    觀諸該函所附之就診紀錄，九十年六月二十二日至九十年八月二十二日間被告之
    定期診療中斷，而被告之犯罪行為適發生於該中斷期間內；又告訴人即其母甲○
    ○亦表示：「被告吃藥以後情況有比較好，不會再有打人的動作，．．」（九十
    一年一月三日審判筆錄），由此足徵被告之犯罪應與其未前往醫院就診且自行停
    止服用藥物致病情加重有關，亦即被告行為時確已因疾病而陷於精神耗弱之狀況
    無誤，故應依刑法第十九條第二項規定，減輕其刑，並因其同時有加重及減輕事
    由，而依法先加後減。又公訴人雖僅就被告於九十年八月十四日二十三時三十分
    許之傷害犯行提起公訴，然檢察官就犯罪事實一部起訴者，其效力及於全部，本
    案被告於同年八月五日中午十二時許，在同一處所之傷害事實，雖未經起訴，然
    與前揭起訴部分，有連續犯之關係，已如前述，本院自應就屬於裁判上一罪之該
    部犯罪事實一併加以裁判。爰審酌被告並無前科、其智識程度、犯罪之動機、手
    段、被害人所受之損害、被告與被害人之關係及其犯罪後坦承犯行、態度良好等
    一切情狀，量處如主文所示之刑，並諭知易科罰金之折算標準，以資懲儆。末查
    被告未曾受有期徒刑以上刑之宣告，此有臺灣屏東地方法院檢察署刑案資料查註
    紀錄表及臺灣高等法院被告全國前案紀錄表各一紙在卷可參，又其恢復用藥及治
    療後，病情確有改善，而未再施暴於被害人，其經此科刑，當知所警惕，故本院
    認其所受之宣告刑以暫不執行為適當，併予宣告緩刑三年，以勵自新，並依家庭
    暴力防治法第三十條第一項規定宣告於緩刑期內併付保護管束。
據上論斷，應依刑事訴訟法第二百九十九條第一項前段，家庭暴力防治法第五十條第
一款、第三十條第一項，刑法第十一條前段、第五十六條、第二百七十七條第一項、
第二百八十條、第五十五條、第十九條第二項、第七十四條第一款，罰金罰鍰提高標
準條例第一條前段、第二條，判決如主文。
中      華      民      國      九十一      年      一    月    十一    日
                                      臺灣屏東地方法院刑事第一庭
                                          法  官  王以齊
右正本證明與原本無異。
對於本判決如有不服應於收受送達後十日內向本院提出上訴書狀上訴於台灣高等法院
高雄分院並按他造當事人之人數附具繕本。
                                          書記官  林天化
中      華      民      國      九十一       年      一    月    十一   日
附錄本判決論罪科刑法條：
家庭暴力防治法第五十條第一款
違反法院依第十三條、第十五條所為之下列裁定者，為本法所稱之違反保護令罪，處
三年以下有期徒刑、拘役或科或併科新台幣十萬元以下罰金︰
一  禁止實施家庭暴力行為。
刑法第二百七十七條第一項
傷害人之身體或健康者，處三年以下有期徒刑、拘役或一千元以下罰金。
刑法第二百八十條
對於直系血親尊親屬，犯第二百七十七條或第二百七十八條之罪者，加重其刑至二分
之一。
